【裁判字號】    98,上易,1296
【裁判日期】    980922
【裁判案由】    違反毒品危害防制條例
【裁判全文】
臺灣高等法院臺中分院刑事判決        98年度上易字第1296號
上  訴  人
即  被  告  甲○○
上列上訴人因毒品危害防制條例案件，不服臺灣臺中地方法院98
年度易字第1562號，中華民國98年7月9日第一審判決（起訴案號
：臺灣臺中地方法院檢察署97年度毒偵字第5885號），提起上訴
，本院判決如下：
    主  文
上訴駁回。
    事實及理由
一、本案經本院審理結果，認第一審判決認事用法及量刑均無不
    當，應予維持，並引用第一審判決書記載之事實、證據及理
    由（如附件）。
二、本件被告甲○○為毒品列管人口，於97年9月26日經臺中縣
    警察局豐原分局潭北派出所員警丁○○帶同前往臺中縣警察
    局豐原分局強制採尿時，適豐原分局承辦員警丙○○休假，
    丁○○乃撥打電話向丙○○詢問尿液檢體編碼，再循指示抽
    出丙○○已預作、代號IＺ00000000000號之委託鑑驗尿液代
    號真實姓名對照表供填寫並代為負責採尿，復會同被告完成
    委託鑑驗尿液代號真實姓名對照表之簽名、由被告封緘尿液
    並於檢體標籤按捺指印等程序，俟丙○○上班後欲將甲○○
    到驗資料輸入電腦紀錄之際，始發現代號編碼有誤而逕行更
    改等情，業據證人丙○○於偵查及審理時、證人丁○○於原
    審審理時證述明確，並有強制採驗尿液許可書、委託鑑驗尿
    液代號真實姓名對照表在卷可稽（警聲強字第83號偵查卷第
    30頁、核退字第3011號卷第8頁、毒偵字第5885號卷第12至
    14、15頁、原審卷第32至35頁）。關於尿液檢體標籤編號及
    委託鑑驗尿液代號真實姓名對照表上之代號經變更乙節，證
    人即實際採尿員警丁○○於原審審理時證稱：「（帶被告到
    豐原分局採尿）採尿過程由我負責，當時負責的偵查佐丙○○不在，所以就由我負責採尿」、「本件的編碼是我打電話
    問丙○○的，他在電話中告訴我，我在填上去的，當時留存
    在豐原分局有一些空白的已經做好編碼的真實姓名對照表，
    我打電話給丙○○，丙○○跟我說要用009這一張，所以我
    就抽出這一張」等語（原審卷第32至33頁）、證人即承辦員
    警丙○○於偵查中證稱：「97年9月26日我休假，同仁強制
    甲○○到豐原分局偵查隊後打電話給我，同仁跟我要尿液編
    號，我電話中就跟他告知代號為IＺ00000000000號，因為我
    通常會在放假前會把可能會到場強制採尿的嫌犯的尿液代號
    記起來，所以當時我就給他這個代號，等我收假回去上班的
    時候，進入電腦發現這個編號已經是另外一個毒品調驗人口
    的代號，我用電腦查甲○○的基本資料，發現他的編號在我
    八月份時就已經誤植輸入而取得編號IＺ00000000000號，我
    就把他原本這張尿液真實對照表及甲○○採尿甲、乙二瓶尿
    液上面的封緘更正為IＺ00000000000號，並蓋上我的職名章
    」，其於原審審理時復證稱：「因為我上班要將潭北所所帶
    來的被告所採得的尿液要輸入電腦紀錄，我才發現之前已經
    在八月的時候，將被告的資料誤輸入電腦」、「每個毒品列
    管人口都有一個通知單的編號，毒品人口到驗時，再依照通
    知單的編號輸入電腦，電腦就會自動產生一個檢體編號，被
    告的檢體編號就是我後來更正的IＺ00000000000號」、「（
    這個編號）並沒有特殊意義，這個編號沒有辦法重複，如果
    重複的話，中山醫院會沒有辦法檢驗」等語（毒偵字第5885
    號偵查卷第12至13頁、原審卷第32至34頁），堪認員警丙○○係於上班後欲將到驗資料輸入電腦之際，始發現被告強制
    驗尿時之檢體編號IＺ00000000000號已為另一毒品調驗人口
    所用，再經查證，方察知其業於97年8月間誤輸入被告之通
    知單編號，而已產生一檢體編號IＺ00000000000號，又若該
    檢體編號重複，將使鑑驗機關無法檢驗，其乃逕自更正被告
    甲○○尿液檢體標籤編號及委託鑑驗尿液代號真實姓名對照
    表上之代號為IＺ00000000000號，並於更正處蓋用職名章以
    示負責。至委託鑑驗尿液代號真實姓名對照表之「採尿人」
    欄所載之人並非實際採尿員警乙節，證人丁○○於原審審理
    證稱：「（為何採尿人會是蓋丙○○的章？）因為是丙○○
    發的採尿交辦單，所以本件採完尿之後，我就沒有蓋我的職
    章」等語（原審卷第33頁），證人丙○○於偵查中證稱：「
    （為何委託鑑驗尿液代號真實姓名對照表上記載的採尿人是
    你呢？）因為當時採尿的同事沒有蓋上職名章，我就要移送
    時蓋上我的職名章」，其於原審審理時證稱：「因為當時我
    要移送時，真實姓名對照表的採尿人欄是空白的，所以我才
    用我的職章」等語（毒偵字第5885號偵查卷第13頁、原審卷
    第33頁反面），足見證人丁○○係因自己並非承辦人故於採
    尿人欄留白，證人丙○○則係因將移送鑑驗時貪圖便利而逕
    自蓋用其職名章。復觀諸被告於原審審理時陳稱其為潭北派
    出所毒品列管人口，當日確係潭北派出所員警帶其前往豐原
    分局對其採尿，其確有排放尿液並親自彌封貼標籤，暨其於
    偵查中陳稱對於整個採尿及尿瓶封緘過程沒有意見等語（原
    審卷第31頁、毒偵字第5885號偵查卷第5頁），再參以本件
    送驗之尿液，該二瓶尿液之瓶蓋均已用標籤封緘，標籤紙外
    並未再以膠帶密封，標籤紙上代號已遭更改，並蓋上丙○○
    之職名章，尿瓶上之封條並無撕毀的痕跡，且該二瓶尿液之
    外觀均與附卷之照片一致，有臺灣臺中地方法院檢察署勘驗
    筆錄乙份及照片在卷可參（毒偵字第5885號偵查卷第12、15
    頁），原審復調閱更正前該組尿液檢體編號IＺ00000000000
    號之送驗紀錄表及尿液檢驗報告，該尿液檢體編號IＺ000000
    00000號尿液檢體係於97年9月29日15時29分許採集（原審卷
    第21、22頁），確有該檢體編號之受檢人存在，亦與證人丙○○前揭證述相符，則該二代號IＺ00000000000號之送驗檢
    體確為被告所排放，已無可疑。原審以該代號IＺ0000000000
    0號送驗檢體經鑑驗結果，呈第二級毒品甲基安非他命陽性
    反應，有中山醫學大學附設醫院檢驗科藥物檢測中心尿液檢
    驗報告附於警卷可稽，因認被告施用第二級毒品甲基安非他
    命之事證明確而予論科，核無違誤，被告上訴仍執陳詞謂檢
    體標籤經更改，又實際採尿人非蓋用職名章之丙○○，種種
    瑕疵，均足生該尿液非其所排放之可疑云云，惟被告所指程
    序瑕疵之成因，業據證人丁○○、丙○○補充說明於前，再
    參諸承辦員警丙○○於更正代號時，俱於更正處蓋用職名章
    以示負責，並主動向被告告知更正代號之事，此並據被告於
    偵查中自陳在卷（毒偵字第5885號卷第5頁），設若承辦員
    警確有意調換檢體構陷被告，當無於更正處蓋用其職名章復
    主動向被告告知調換檢體之理，是被告指稱檢體有遭掉包之
    嫌云云，要難採取，本件上訴為無理由，應予駁回。
三、據上論斷，應依刑事訴訟法第373條、第368條，判決如主文
    。
本案經檢察官乙○○到庭執行職務。
中    華    民    國    98    年    9    月    22     日
            刑事第一庭    審判長法  官  陳  紀  綱
                                法  官  張  智  雄
                                法  官  陳  欣  安
以上正本證明與原本無異。
不得上訴。
                                書記官  吳  姁  穗
中    華    民    國    98    年    9    月    22     日
附錄：
毒品危害防制條例第10條第2項
施用第二級毒品者，處三年以下有期徒刑。


司法院資訊處製作；財團法人民間司法改革基金會備份。
